臺灣臺南地方法院刑事判決　　　　　　　99年度易字第1311號
公　訴　人　臺灣臺南地方法院檢察署檢察官
被　　　告　任國明
上列被告因侵占等案件，經檢察官提起公訴（九十九年度偵字第
八二八八號），被告於本院準備程序進行中，就被訴事實為有罪
之陳述，經本院合議庭裁定由受命法官獨任進行簡式審判程序，
判決如下：
    主  文
任國明犯行使偽造私文書罪，累犯，處有期徒刑參月，如易科罰
金，以新臺幣壹仟元折算壹日。
    事實及理由
壹、程序部分：
  一、查被告任國民所犯侵占等罪，係死刑、無期徒刑、最輕本
      刑為三年以上有期徒刑以外之罪，其於審判期日中就被訴
      事實為有罪之陳述，經法官告知簡式審判程序之旨，並聽
      取公訴人及被告之意見後，由本院合議庭裁定進行簡式審
      判程序，合先敘明。
  二、次按適用簡式審判程序之有罪判決書之製作，準用第四百
      五十四條之規定，刑事訴訟法第三百十條之二定有明文。
      本件經裁定進行簡式審判程序，爰依照前開法律規定，準
      用刑事訴訟法第四百五十四條為判決書之製作，先予敘明
      。
貳、實體事項
  一、本件犯罪事實、證據及應適用之法條除引用檢察官起訴書
      之記載（如附件）外，並補充如下：
  （一）犯罪事實部分：
    １、任國民前犯有多項竊盜、侵占、偽造文書、妨害兵役等
        案件，於本案發生前最近一次，係於民國九十三年間因
        犯詐欺案件，經本院於九十三年三月十九日以九三年易
        字第二三０號判決有期徒刑十月確定，經入監執行，於
        九十三年十一月三十日徒刑執行完畢出監。
    ２、第七行：有關「為從事業務之人」部分刪除。
    ３、第八行：有關「業務登載不實文書」部分刪除。
    ４、第十六行：任國明仍承前開侵占收容人香菸之犯意。
  （二）證據部分：
    １、被告於本院準備程序、審判程序之自白（見本院刑事卷
        第六十八頁準備程序筆錄及第七十一頁背面審判筆錄）
        。
    ２、按所謂業務，係指反覆持續而用以營生之經濟活動，只
        要實際上持續某特定之營生活動，而非偶而為之或臨時
        客串者，即為已足（有最高法院四十三年臺上字第八二
        六號判例意旨參照）。復按各矯正機關得調用收容人擔
        任雜役，協助辦理房舍、工場、教室、合作社等單位之
        有關文書、福利、清潔等工作（得定期實施輪調），並
        得審酌情形設置下列各款之服務員：（１）教室：每一
        教育班次設置班長一人，協助辦理維持秩序、保管書籍
        、學習及其他雜務等事宜（少年輔育院得審酌需要，增
        設副班長一名）。（２）工場、工場服務員：每工場
        設置一人，協助工場主管辦理本工場秩序之維持及其他
        雜務等事宜。、作業助理員：各工場依作業人數及性
        質，劃分若干工作小組，以五十人一小組為原則，至多
        不超過四小組，各小組設置作業助理員一人，協助辦理
        技術輔導、督促生產、作業示範、工具管理、材料收發
        保管、作業成品之檢驗等事宜。（３）房舍：新收考核
        舍、隔離舍、病房等房舍依人數多寡，每單位設置服務
        員一至二人，協助辦理維持秩序及其他雜務等事宜。（
        ４）膳食：每一場舍遴選一名膳食代表，負責輪流監廚
        及參加膳食小組會議，討論膳食改進事宜，為法務部所
        屬矯正機關遴調雜役及服務員注意事項（該注意事項已
        於一百年一月一日廢止）第一條規定甚明。查被告任國
        明於臺灣臺南監獄服刑期間，係由臺灣臺南監獄第十二
        工場主管祖興漢依據上開注意事項，於九十六年十二月
        間陳報被告擔任臨時公差，並經核准，最後工作為庫房
        管理，負責場舍作業工具、香菸及電池管理等情，有祖
        漢興於九十八年三月二十日提出之報告一份在卷可憑，
        可認被告係經由臺灣臺南監獄主管人員依據前開遴調雜
        役相關注意事項而遴選擔任，而依據上開注意事項，被
        告並無拒絕之權限，遴選後擔任相關雜役，亦無任何對
        價，且需定期實施輪調甚明，則與前述業務之反覆持續
        用以營生之經濟活動迥異，公訴意旨認被告所為為從事
        業務之人而犯行使偽造業務登載不實罪及業務侵占罪云
        云，尚有未恰。
    ３、綜上，被告自白與事實相符，堪以採信，本件事證明確
        ，應依法論處。
  二、核被告任國明所為，係犯刑法第二百十條、第二百十六條
      之行使偽造私文書罪，及同法第三百三十五條第一項之侵
      占罪。又被告因其為收容人在監執行，與監獄之間係屬特
      別權力關係，因而受主管人員依據法務部所屬矯正機關遴
      調雜役及服務員注意事項之相關規定遴選為雜役，協助主
      管人員處理有關文書、福利、清潔等事宜，而被告因此經
      遴選為臨時公差及庫房管理，負責協助有關場舍作業工具
      、香菸及電池之管理，被告因此藉此管理機會利用時間上
      之緊迫其他收容人不及核對確認所領香菸數量及剩餘數量
      ，而進行侵占之犯行，難認其經遴選協助主管人員進行庫
      房管理為其反覆持續用以營生之業務行為，公訴意旨認被
      告為從事業務之人，所為構成刑法第二百十五條、第二百
      十六條之行使業務上登載不實文書罪，及同法第三百三十
      六條第二項之業務侵占罪，顯有誤會，惟起訴之基本社會
      事實既屬同一，爰依法變更起訴法條。被告偽造私文書之
      低度行為，應為其偽造之高度行為所吸收，不另論罪。被
      告先後多次行使偽造私文書及侵占之犯行，均係基於同一
      侵占其他收容人香菸之犯意下之接續行為，僅論一罪。又
      被告以一行為觸犯上開二罪間，為想像競合犯，依刑法第
      五十五條之規定，應從重之行使偽造私文書罪處斷。又被
      告有上開事實欄所載之前案經科刑及執行完畢之紀錄，有
      卷附臺灣高等法院被告前案紀錄表一份可憑，是被告於前
      開案件執行完畢五年以內故意再犯本件最重本行為有期徒
      刑以上之罪，為累犯，應依刑法第四十七條第一項規定加
      重其刑。爰審酌被告犯罪之動機、手段、方法、所生之危
      害，所侵占其他收容人之香菸共計一千一百八十支，所獲
      得利益約二千三百六十元之價值甚微，及犯罪後坦承犯行
      之態度等一切情狀，量處如主文所示之刑，並諭知易科罰
      金之折算標準。
  三、至於被告在臺灣臺南監獄收容人香菸管制表上虛偽填載結
      存香菸數量之方式侵占收容人之香菸，而相關管制表，均
      需於被告填載後交與主管核印存查，是被告所偽造之管制
      表，雖係供犯罪所用之物，但業於被告提出與主管人員後
      ，交由臺灣臺南監獄留存，已非被告所有之物，爰不另為
      沒收之諭知，附此敘明。
據上論斷，應依刑事訴訟法第二百七十三條之一第一項、第二百
九十九條第一項前段，刑法第二百十條、第二百十六條、第三百
三十五條、第五十五條、第四十七條第一項、第四十一條第一項
前段，判決如主文。
本案經檢察官郭書鳴到庭執行職務。
中    華    民    國   100    年    1     月    31    日
                  刑事第十三庭  法  官  程克琳
以上正本證明與原本無異。
如不服本判決應於收受本判決後10日內向本院提出上訴書狀，並
應敘述具體理由。其未敘述上訴理由者，應於上訴期間屆滿後20
日內向本院補提理由書狀（均須按他造當事人之人數附繕本）「
切勿逕送上級法院」。
                                書記官  康紀媛
中    華    民    國   100    年    1     月    31    日
附錄本案論罪科刑法條
中華民國刑法第210條
（偽造變造私文書罪）
偽造、變造私文書，足以生損害於公眾或他人者，處 5 年以下
有期徒刑。
中華民國刑法第216條
（行使偽造變造或登載不實之文書罪）
行使第 210 條至第 215 條之文書者，依偽造、變造文書或登載
不實事項或使登載不實事項之規定處斷。
中華民國刑法第335條